最高法院刑事判決　　　　　　九十六年度台上字第五六八五號
上　訴　人　甲○○
選任辯護人　吳超萍律師
上列上訴人因偽造文書案件，不服台灣高等法院中華民國九十五
年十二月十二日第二審更審判決（九十五年度重上更(三)字第一四
一號，起訴案號：台灣台北地方法院檢察署八十五年度偵字第九
七七一、一四五０七、一六０五二、二六０五八、二０一九七號
），提起上訴，本院判決如下：
    主  文
上訴駁回。
    理  由
按刑事訴訟法第三百七十七條規定，上訴於第三審法院，非以判
決違背法令為理由，不得為之。是提起第三審上訴，應以原判決
違背法令為理由，係屬法定要件，如果上訴理由狀未依據卷內訴
訟資料，具體指摘原判決不適用何種法則或如何適用不當，或所
指摘原判決違法情事，顯與法律規定得為第三審上訴理由之違法
情形，不相適合時，均應認其上訴為違背法律上之程式，予以駁
回。本件原審經審理結果，認為上訴人甲○○故買贓物、行使偽
造私文書、詐欺取財、詐欺得利與違反電信法盜接他人電信設備
通信等犯行明確，因而撤銷第一審關於甲○○部分所為科刑之判
決，改判仍依牽連犯，從一重論處甲○○共同連續行使偽造私文
書，足以生損害於公眾及他人罪刑，已詳敘其調查、取捨證據之
結果及憑以認定犯罪事實之心證理由。並就上訴人否認犯行之供
詞及其所辯各語認非可採，予以論述。就形式上觀察，原判決此
部分要無採證認事違背經驗法則、論理法則或理由不備等違背法
令之情形。上訴意旨略以：（一）、原判決事實欄謂上訴人係富
司資訊有限公司（下稱富司公司）總經理，理由卻稱上訴人係該
公司實際負責人，前後已有矛盾；且徒憑毛恆志、陳志仁及吳順
天之證詞，並無其他補強證據，即認上訴人係富司公司實際負責
人，亦違被告或共犯自白不得為犯罪唯一證據之證據法則。況彼
等三人嗣均陳稱上開陳述係依真實姓名不詳之劉晉指示，為掩護
劉晉所為，並非實在等語，另證人蕭丁偉、柳俊男亦皆證稱上訴
人非富司公司負責人，而上訴人於偵查及原審並屢陳陳志仁、胡
文斌及毛恆志於富司公司經營之初，不僅投資且實際參與業務，
是本件彼等犯行，均與上訴人無涉，乃原審未予詳查，對上開有
利於上訴人之事證，亦僅泛以純屬迴護，即不予採信，且就上訴
人傳訊證人毛志恆、蔡一新及林朱德等調查證據之聲請，亦未依
法處理，復未說明其理由，均有理由不備之可議。（二）、原判
決認定上訴人係富司公司負責人，雖併引證人即上訴人女友蔡淑
惠、波波通訊有限公司（下稱波波公司）董維雄之證言為據，然
蔡淑惠已與上訴人分手，所言似屬挾怨偽證，而原判決引為依據
之董維雄供證，僅稱與其接洽申請裝機手續之富司公司人員係一
高瘦男子，並未明指係上訴人，且其嗣已當庭指認與上訴人未曾
謀面，其接洽聯繫業務者係「劉董」、毛恆志等人，乃原判決卻
捨此明確之供述不採，而採信上開不明確之供證，自屬違法。（
三）、上訴人於警詢中所供與陳志仁、毛志恆、胡文斌等人共同
運作富司公司業務，及各人之出資金額、所得分配等情形，係由
於警方以暴力脅迫取供所致，原審未查證上開出資金額與所得分
配情形是否屬實，即採信上訴人上開不利於己之自白，自有採證
上之違失。（四）、經警員指證在台北市○○○路現場拉電話線
之陳志仁供稱當天係依毛志恆指示所為，足徵毛志恆證稱受上訴
人指示接電話線等語，並非實在，原判決竟採為不利上訴人認定
之依據。（五）、原判決附表二之二所示電話，申裝之代理人並
非上訴人，安裝地點亦非上訴人出面或指示他人承租，李銘洲且
供認係黃教銘囑其前往租屋並申請電話，原判決竟妄加臆測上訴
人參與其事，純屬誤會。又此部分原判決事實欄並未認定上訴人
有偽造林永斌簽名署押之情事，然原判決附表二之二編號二十九
、三十卻有相關記載，顯有矛盾。（六）、原判決認定統電公司
申裝之三十二線電話，係遭電信局停話後，始停止繳費，非為意
圖不法利益，然其附表三編號三仍予臚列，顯有矛盾。另本院前
發回意旨(六)所指部分，原審未調查並說明，亦有未當。（七）、
上訴人並非富司公司之負責人，僅承劉晉之命辦事，原判決未加
查證，遽認上訴人就本案各犯行有犯意聯絡及概括犯意，而與其
他共同正犯共同意圖為自己不法利益，足生損害於公眾及他人，
且係主導本案之關鍵人物，而科以較其他共犯為重之刑，有判決
理由不備、矛盾及違反罪刑相當原則之違法。（八）、原判決事
實認定上訴人等依劉晉指示或由陳志仁提議，以他人遺失之身分
證申請電話作為行騙工具，然理由內就由陳志仁提議一節及陳國
榮、林秋燕、楊欣怡、王宏勝、呂阿招及莊進元等六人之身分證
係遺失之身分證，俱未說明認定所憑之依據，均屬理由不備云云
。惟查：（一）、原判決主要係依憑上訴人已自承劉晉以林錫琳
為掛名負責人，籌設富司公司，其向劉晉承接富司公司業務，該
公司人員均稱其為「張總」，及其曾受劉晉指示，連續多次向綽
號黑馬之不詳姓名者購買原判決事實欄一─(二)所示之被害人江和
惠等多人遺失之身分證持以申請電話等情；證人毛恆志、陳志仁
及吳順天亦分別證稱富司公司之名義負責人為林錫琳，實際負責
人為上訴人，本件犯行均係上訴人所主使；另證人即上訴人女友
蔡淑惠則陳稱據其所知，富司公司係上訴人所成立；佐以證人即
波波公司負責人董維雄於原審第一次更審證述其為富司公司代辦
室內電話申請及過戶業務，曾與上訴人接觸；已判決確定之共同
被告李芳岳及證人林朱德、蔡佳哲亦一致指稱上訴人以富司公司
總經理身分與彼等接洽代銷電話卡業務等語，因認上訴人為富司
公司總經理，受劉晉指揮，經營富司公司，實際負責該公司業務
，並主導本案多件犯行；上訴人於原審否認係富司公司實際負責
人，以該公司工程方面技術非其負責，對該公司如何取得線路使
用及以何人名義申請電話均不知情為辯，董維雄於原審改稱其辦
理上開業務均係劉晉與其聯繫，其未曾與上訴人見面，蕭丁偉、
柳俊男於原審更審前審理中所證上訴人非富司公司負責人等語，
核均與上開事證不符，顯係事後卸責、迴護之詞，自不足據為有
利於上訴人之認定，均已於理由內逐一論敘。對上訴人聲請傳訊
之證人，亦說明毛志恆、林朱德經合法傳喚、拘提均未到庭，林
朱德並已遭通緝，此二證人前復經以證人身分詰問，且本件事證
已明，而無再行傳喚之必要等語甚詳。所為論斷，既未違背經驗
法則與論理法則，亦無上訴意旨所指理由不備及前後矛盾等違法
情形存在。（二）、原判決關於上訴人申請其附表二之二所示電
話部分之犯行，已於事實欄載明上訴人偽造蔡炳和等多人名義之
市內電話裝機申請書或過戶申請書，除蓋用事先委請不知情之刻
印店人員所偽造之蔡炳和等人印章外，並由不知情之人偽造包括
林永斌在內之該附表二之二所示署押等情；另就上訴人申裝附表
三編號三所示三十二線電話及在台北市○○○路五七五號大樓以
盜接方式使用他人電話而獲取免費通話之不法利益，應分別扣除
遭電信局停話後之電話費及上開大樓電話用戶自行使用之電話費
部分，亦已於判決事實、理由內為必要之記載及說明。核均無上
訴意旨所指事實欄與附表所載前後矛盾之可議。（三）、原判決
事實欄關於上訴人購買被害人等遺失之身分證，持以冒名申請電
話等犯行，僅認定上訴人係依劉晉指示所為，並無依陳志仁提議
而為之記載；又上訴人購買之被害人身分證，其中被害人陳國榮
、林秋燕、楊欣怡、王宏勝、呂阿招及莊進元等人部分，確係遺
失之身分證等情，原判決亦於理由二─(七)內，援引林秋燕、楊欣
怡警詢供述及陳國榮、王宏勝、呂阿招及莊進元之申請書為據，
上訴意旨猶質疑原判決未就上開各項事實說明認定所憑之依據，
顯係未依卷證而為指摘。（四）、量刑之輕重，係屬事實審法院
得依職權自由裁量之事項，苟於量刑時，已以被告之責任為基礎
，並斟酌刑法第五十七條各款所列情狀，而未逾越法定範圍，又
未濫用其職權，即不得遽指為違法。原判決於量刑時，已依上揭
規定，就上訴人為本件首謀之一，犯後復要求其他被告及證人與
之串供，惡行非輕，及本案所造成中華電信公司、被盜接之用戶
、被冒用身分證之人及其他被害人之損害，與上訴人素行、智識
程度等一切情狀，予以綜合考量，而為刑之量定，既未逾越法定
刑度，又未濫用自由裁量之權限，上訴意旨未指摘原判決關於其
科刑部分有何違背法令，徒執原判決對上訴人處以較其他共同正
犯為重之刑，指摘原判決違背罪刑相當原則，亦非適法之第三審
上訴理由。至其餘上訴意旨，或未依據原判決及卷證資料，具體
表明原判決如何違背法令，徒憑個人主觀意見，對原審職權之適
法行使，漫事爭論，或就原審已經詳細調查並於判決理由內指駁
說明之事項，任意指摘，俱難認已符合上訴第三審之形式要件，
為違背法律上程式，應予駁回。至原判決認上訴人尚牽連犯故買
贓物、詐欺取財、詐欺得利等不得上訴第三審罪名部分，因得上
訴之行使偽造私文書及違反電信法等重罪部分，上訴不合法，則
該等輕罪部分，自無從適用審判不可分之原則，併為實體上之審
判，亦應從程序上併予駁回。
據上論結，應依刑事訴訟法第三百九十五條前段，判決如主文。
中　　華　　民　　國　九十六　年　　十　　月  二十五  日
                      最高法院刑事第七庭
                          審判長法官  張　淳　淙
                                法官  劉　介　民
                                法官  張　春　福
                                法官  蔡　彩　貞
                                法官  林　俊　益
      本件正本證明與原本無異
                                      書  記  官
中　　華　　民　　國　九十六　年   十一   月    二    日
                                                 H
